# 关于收入政策变更的问题

提问人：wx_5ed465f72489 时间：2022-11-18 09:31:22
您好，陈老师有个问题咨询您，具体问题如下：
1 、企业主要经营环保设备，其提供的环保设备主要用户为政府部门，具体为设备交付给政府部门后根据政府部门的需求放置于河流、排水沟中对水质环境、水量、流速、水流变化情况等进行监测，相关的监测数据会实时传送至企业自行开发的平台，政府部门可随时进行数据分析，并做好相应的环保、安全应急政策调整。
2 、该企业目前的经营方式主要有两种：一种为将设备交付政府，安装完成后进行监测服务。一种为设备不交付，直接提供监测服务，并根据监测期间确认收入。
3 、上述 2 、中的将设备交付政府，安装完成后进行监测服务收入确认政策如下：
（ 1 ）政府部门提供验收报告的按验收的时间确认收入的实现（合同中会规定验收条款），实际操作中政府基本不提供验收报告；
（ 2 ）政府不能提供验收报告的，以自系统中获取的设备上线信息加客户回款（孰晚）为收入确认依据。
4 、企业在 2022 年前均能在提供设备当年收到政府回款（回款比例可能不是全款，但肯定会回大约30%或50%或70%），因此基本在货物发出当年能确认收入。
5 、 2022 年因为疫情及房地产的原因，政府回款越来越及时，很多项目交付设备后政府部门一直不能回款，企业认为此时是市场环境发生了变化，因此要变更收入确认政策，具体变更为（变更原因为企业计划于未来年度被上市公司收购，因此不想于新收入准则的确认存在太大差异）：
原政策：政府不能提供验收报告的，以自系统中获取的设备上线信息加客户回款（孰晚）为收入确认依据。
变更后政策：以自系统中获取的设备上线信息起始起 3 个月为标准，达到 3 个月就认为相关设备的风险、报酬已发生转移，实际中设备交付即可以认为已发生转移。
我的问题是：针对上述企业对收入确认政策的变更是否可以执行，上述会计政策变更应该不会是会计差错调整吧，应该认为是环境发生变化后，新的会计政策更能适应企业面临的环境的处理，请问老师我这样理解正确吗？
如果按新收入准则中五步法来分析的话，应该是相关对价能否收回存在不确定性，但是相关的收入准则中也说明了，企业要根据面临的环境，历史数据分析相关款项能否收回来判断是否能收回相关款项，因此如果企业在 2022 年度修改收入确认政策是不是也是可以的。
烦请老师给指导下，不胜感激。
陈老师回复如下：
首先要明确：设备和监测服务这两者之间是否存在高度关联性？即，政府采购了本企业的设备之后，后续的监测服务是否只有本企业才能提供，而不能再使用其他方提供的监测服务？如果是，则这两者之间存在高度关联性，整体上构成一项履约义务，设备只是提供服务的载体，此时不能单独确认设备销售收入，而是应当将政府方在设备交付环节支付的款项确认为合同负债，在后续提供监测服务期间分摊确认收入。参考：《中审众环研究 2020 》之“问题2-1-30（提供服务包含免费提供终端设备的会计处理）”。
其次，如果设备销售构成单项履约义务，可在设备交付后确认收入的，则：
1 、根据主帖信息，变更的直接理由是因宏观经济环境原因导致回款难度增大和时间拉长，而合同条款约定的各方权利义务本身并无变化。在此情况下，首先应根据五步法的原则，重新评估新收入准则第五条所列的五条“合同成立”的标准是否仍成立，尤其是第（五）项“企业因向客户转让商品而有权取得的对价很可能收回”。如果认为不再满足的，则不能再依据该合同确认收入。
2 、如果认为“合同成立”的判断仍有效，只是回款时间延长、金额不确定性增大，则收入确认时点应当不变（商品控制权转移时点的判断和此前一致），但更多地考虑政府方信用风险、重大融资成分等因素的影响，谨慎确定可确认的收入金额，避免高估。
新问题如下：
多谢老师的指导
上述问题补充如下：
1 、交付的设备为智能化水平很高，设备根据政府需求安装至指定位置后，会自动发出监测信息，政府相关人员登录企业开发的系统能自由查询监测信息；
2 、根据老师的回复：收入确认时点应当不变（商品控制权转移时点的判断和此前一致）此处如何理解，是指收入确认政策不能发生变化的意思吗？
3 、会计政策变更两个条件： 1 、法定变更（法律、行政法规或者国家统一的会计制度等要求变更）
2 、自主变更（会计政策变更能够提供更可靠、更相关的会计信息）
我认为此处应适用于会计政策变更的第 2 个理由：新业务出现导致原来的政策不能适用新的业务因此发生变更；
因为可以预期随着土地财政的终结，政府未来的付款模式会发生很大变化，如果继续按原来的系统上线+设备回款孰晚确认收入，则可能导致企业一个年度内能确认的收入基本为 0 ，此种处理结果，也不符合控制权发生转移的判断。
可以明确的是：设备交付即控制权发生转移，不能明确的是：未来收款的可能性有多大；
现在的判断结果是：未来是能回款，只是会延长时间，因此不能认为回款慢，就不满足应该是相关对价能否收回存在不确定性。
请问老师，我这样理解对吗？

回答人：chenyiwei
1 、收入确认政策不应因此发生变化，如果本企业无需涉入后续运营，则在交付设备并安装调试完成，能正确向政府发送监测数据时确认收入。
2 、你说的问题实际上是对款项可回收性的估计发生了改变，本质上是对应收款项的坏账准备会计估计变更，应更谨慎地计提坏账准备。但只要收款可能性仍大于50%，则不影响收入确认时点。